臺灣新北地方法院行政訴訟判決
                                      111年度交字第57號

原      告  張雅嵐
被      告  新北市政府交通事件裁決處
                    設新北市○○區○○路○段000號2樓
代  表  人  李忠台（處長）
                    住同上
訴訟代理人  黃曉妍  律師
複代理人    高宏文  律師
上列當事人間因交通裁決事件，原告不服被告民國111年4月1日
新北裁催字第48-000000000號裁決，向本院提起行政訴訟，本院
判決如下：
    主  文
一、原告之訴駁回。
二、訴訟費用新臺幣參佰元由原告負擔。
    事實及理由
壹、程序方面：
一、原告不服被告所為道路交通管理處罰條例第8條之裁決而提
    起撤銷訴訟，依行政訴訟法第237條之1，應適用交通裁決事
    件訴訟程序。
二、按「被告收受起訴狀繕本後，應於二十日內重新審查原裁決
    是否合法妥當，並分別為如下之處置：一、原告提起撤銷之
    訴，被告認原裁決違法或不當者，應自行撤銷或變更原裁決
    。但不得為更不利益之處分。四、被告重新審查後，不依原
    告之請求處置者，應附具答辯狀，並將重新審查之紀錄及其
    他必要之關係文件，一併提出於管轄之地方法院行政訴訟庭
    。」「被告依前項第一款至第三款規定為處置者，應即陳報
    管轄之地方法院行政訴訟庭；被告於第一審終局裁判生效前
    已完全依原告之請求處置者，以其陳報管轄之地方法院行政
    訴訟庭時，視為原告撤回起訴。」行政訴訟法第237條之4第
    2項第1、4款、第3項分別定有明文。查被告本以民國111年2
    月11日新北裁催字第48-000000000號裁決書裁罰原告，嗣經
    原告不服，提起行政訴訟，本院依職權移請被告重新審查後
    ，被告乃改以111年4月1日新北裁催字第48-000000000號裁
    決書更正原裁決書之違規地點，依前揭規定，本院司法審查
    之對象自應為被告111年4月1日新北裁催字第48-000000000
    號裁決書。
貳、實體方面：
一、爭訟事實概要：緣原告於110年11月9日21時30分許，駕駛車
    牌號碼000-0000號普通重型機車（下稱系爭機車）而行經新
    北市○○區○○路0段000號前（警員舉發時誤載為「503巷」）
    ，因有「轉彎時除禁止行人穿越路段外，不暫停讓行人優先
    通行」之違規事實，經新北市政府警察局海山分局執勤警員
    目睹後追及攔查，並當場填製掌電字第000000000號舉發違
    反道路交通管理事件通知單予以舉發，記載應到案日期為11
    0年12月9日前，並於110年11月10日移送被告處理。原告於1
    10年11月16日提出申訴，嗣經被告調查認定原告有上開違規
    事實，乃依道路交通管理處罰條例第48條第2項、第63條第1
    項（第1款）及違反道路交通管理事件統一裁罰基準表等規
    定，以111年4月1日新北裁催字第48-000000000號違反道路
    交通管理事件裁決書（下稱原處分），裁處原告罰鍰新臺幣
    （下同）1,200元，並記違規點數1點。原告不服，遂提起本
    件行政訴訟。
二、原告起訴主張及聲明：
㈠、主張要旨：
⑴、原告於上開時、地駕車左轉時，斑馬線上已無行人在行走，
    請出示影像並圈點提示。
⑵、我那時看行人跟我距離蠻遠的，我經過的時候應該不會跟他
    有太短的距離，而如果是從對向臺北方向的行人，我沒有辦
    法控制行人行走的路和速度，我也不確定行人會不會因為趕
    時間或看到紅綠燈要變燈就快速穿越這樣。
⑶、我想說之前聽朋友說是兩公尺，所以我誤以為是兩公尺，我
    也想說我已經盡量跟行人保持距離了。
㈡、聲明：⑴原處分撤銷。⑵訴訟費用由被告負擔。
三、被告答辯及聲明：
㈠、答辯要旨：
⑴、查原告於系爭地點騎車左轉彎時遇有行人正穿越於行人穿越
    道中，然其卻於行人行進方向不足3組枕木紋(3公尺)之位置
    進入並穿越道，上揭事實已經本件舉發警員當場目睹並將攝
    得之違規事實截圖檢附於卷內，並有警員之職務報告可證(
    被證5)，復參採證影片(附件一影片名稱:「微型錄影機影片
    .mov」影片時間:2021/11/09 21:28:56)，可見原告駕駛系
    爭機車系爭穿越枕木紋行人穿越道時，與其左邊之行人僅距
    離2個枕木紋，並無原告所稱「無行人行走在行人穿越道上
    」之事實，原告之行為核屬車輛轉彎未禮讓行人，應無疑義
    。
⑵、原告系爭車輛之所有人，有汽車車籍查詢資料（被證8）為憑
    ，其對上述規定應知之甚詳，並應確實遵守。是原告前揭所
    述，無非單方所執之詞，委無足取。
㈡、聲明：⑴原告之訴駁回。⑵訴訟費用由原告負擔。
四、爭點事實：
㈠、原告沒有辦法控制從對向臺北方向的行人行走的路和速度，
    也不確定行人會不會因為趕時間或看到紅綠燈要變燈就快速
    穿越，是否有理可採？
㈡、原告以為只要與行人保持兩公尺距離，得否作為撤銷原處分
    之依據？
五、本院的判斷：
㈠、前提事實：
    爭訟概要欄所載之事實，除上開爭點外，其餘事實業為原告
    於起訴狀所不爭執，並有掌電字第000000000號舉發違反道
    路交通管理事件通知單及案件移送記錄、原告申訴書、新北
    市政府警察局海山分局110年12月6日新北警海交字第110396
    9429號函、新北裁催字第48-000000000號違反道路交通管理
    事件裁決書及送達證書、新北市政府警察局海山分局111年3
    月24日新北警海交字第1113952844號函、職務報告、行向示
    意圖、違規擷取照片、現場標線照片、新北市政府警察局海
    山分局111年3月31日新北警海交字第1113957391號函、111
    年4月1日重開新北裁催字第48-000000000號違反道路交通管
    理事件裁決書、機車車籍查詢資料及駕駛人基本資料、採證
    光碟（見本院卷第75頁至第109頁）足資佐證，此事實應堪
    認定。
㈡、本件應適用之相關法令：
⑴、道路交通標誌標線號誌設置規則第185條第1項：「枕木紋行
    人穿越道線，設於交岔路口；其線型為枕木紋白色實線，線
    段長度以二公尺至八公尺為度，寬度為四十公分，間隔為四
    十至八十公分，儘可能於最短距離處銜接人行道，且同一組
    標線之間隔長度需一致，以利行人穿越。」。
⑵、道路交通安全規則第2條第1項第1款：「本規則用詞，定義如
    下：一、汽車：指在道路上不依軌道或電力架線而以原動機
    行駛之車輛（包括機車）。」。
⑶、道路交通安全規則第103條第2項：「汽車行近行人穿越道，
    遇有行人穿越、攜帶白手杖或導盲犬之視覺功能障礙者時，
    無論有無交通指揮人員指揮或號誌指示，均應暫停讓行人、
    視覺功能障礙者先行通過。」。
⑷、道路交通管理處罰條例第3條第8款：「本條例用詞，定義如
    下：八、車輛：指非依軌道電力架設，而以原動機行駛之汽
    車（包括機車）、慢車及其他行駛於道路之動力車輛。」。
⑸、道路交通管理處罰條例第48條第2項：「汽車駕駛人轉彎時，
    除禁止行人穿越路段外，不暫停讓行人優先通行者，處新臺
    幣一千二百元以上三千六百元以下罰鍰。」。
⑹、道路交通管理處罰條例第63條第1項第1款：「汽車駕駛人有
    下列各款所列條款之一者，除依原條款處罰鍰外，並予記點
    ：一、有第三十三條第一項、第二項、第三十八條第一項、
    第四十條、第四十五條、第四十七條第一款至第三款、第四
    十八條、第四十九條或第六十條第二項第一款、第二款情形
    之一者，各記違規點數一點。」。
⑺、按道路交通管理處罰條例第48條第2項規定之構成要件，課以
    用路人遵守義務之核心為汽車行近行人穿越道，遇有行人穿
    越時，應暫停讓行人先行通過，考其立法理由係為確立行人
    穿越道優先路權之觀念，並讓行人能夠信賴斑馬線而設，規
    範目的則係要求汽車駕駛人將汽車停在行人穿越道前等候，
    禮讓行人優先通過，使行人行走行人穿越道穿越馬路時，不
    必顧慮會有汽車通行，對行人之人身造成危險，而非僅在於
    保障行人之通行權利。次按「汽車行經行人穿越道，遇有行
    人穿越時，無論有無交通指揮人員指揮或號誌指示，均應暫
    停讓行人先行通過」，為道路交通安全規則第103條第2項所
    明定。另按內政部警政署強化行人路權執法計畫之具體作為
    ：(三)加強取締違反行人路權之違規行為（2）行人穿越道
    不讓行人先行之取締認定原則及應注意事項：A、「路口無
    人指揮時，汽車前懸進入行人穿越道，距離行人位置一個車
    道寬（約3公尺）以內，為取締認定基準。」。上開道路交
    通安全規則係依據道路交通管理處罰條例第92條第1項授權
    而訂定，乃係為執行母法所為之細節性、技術性規定，且未
    逾越母法授權意旨與範圍，又強化行人路權執法計畫則係道
    路交通安全主管機關內政部警政署就道路交通安全規則第10
    3條第2項規定之如何判斷汽、機車是否有暫停讓行人先行之
    細節性、技術性規定，且未逾越母法授權意旨與範圍，自均
    得為被告採為執法之依據。是以，倘駕駛人於行經行人穿越
    道時，即應減速接近，並遇行人通過時，應先暫停，而非憑
    駕駛人主觀判斷暫無行人即恣意搶先向前行駛。
㈢、本件原告主張略以：「如果是從對向臺北方向的行人，我沒
    有辦法控制行人行走的路和速度，我也不確定行人會不會因
    為趕時間或看到紅綠燈要變燈就快速穿越；我以為只要保持
    兩公尺，我也想說我已經盡量跟行人保持距離了。」等語。
    惟查：
⑴、本件舉發經過，業據舉發警員以前揭職務報告載稱：「職徐
    偉皓於110年11月9日21時28分許，行經新北市○○區○○路○段0
    00巷○○○○○市○○區○○路○段000號時，見前方約略10公尺處張
    雅嵐駕駛000-0000號普通重型機車，行經該處時未禮讓行走
    於人行道之行人，當即攔停舉發....執勤影片顯示，張民行
    經該處僅與行人距離2個枕木紋」（見本院卷第91頁），其
    並提出前揭採證光碟、違規擷取照片佐證（見本院卷第109
    、95頁），又本院於言詞辯論期日當庭勘驗錄影採證光碟之
    結果：「一、110年11月9日下午21時28分56秒，原告所騎乘
    的機車左轉到中山路二段，此時有行人由安全島的斑馬線走
    出，距離原告所騎乘的機車約兩個枕木紋的間隔。二、110
    年11月9日下午21時28分57秒，原告所騎乘的機車越過斑馬
    線，行人行走至第二枕木紋的位置，距離原告所騎乘的機車
    約兩個枕木紋的距離。原告所騎乘的機車已經騎乘到行人的
    左斜方位置到道路指示線位置間。」（見本院卷第117頁）
    等情，互核相符，亦經原告當庭觀看採證影像後表示沒有意
    見（惟其另為主張誤以為是保持兩公尺距離〈見本院卷第117
    至118頁〉），事屬灼然，揆諸前揭規定及說明，被告據之乃
    以原處分裁罰原告，於法洵屬有據。
⑵、依行政罰法第7條第1項規定：「違反行政法上義務之行為非
    出於故意或過失者，不予處罰。」，因此，不論違規行為人
    係故意或過失而違反道路交通管理處罰條例第48條第2項行
    政法上義務之行為，均應予處罰。本件原告確有「轉彎時除
    禁止行人穿越路段外，不暫停讓行人優先通行」之違規行為
    ，已如前述，且原告主觀上縱無故意之情，依前揭違規擷取
    照片所示（見本院卷第95頁）其左側行人雖身著深色衣褲，
    但呈現緩慢行走之狀態，並往原告進入行人穿越道之範圍前
    進，則原告明顯亦有過失之可歸責事由，被告依法裁罰仍屬
    合法。另依行政罰法第8條前段規定，不得因不知法規而免
    除行政處罰責任，是以原告尚難以其友人錯誤告知進入行人
    穿越道僅需與行人保持2公尺之距離而免除行政義務之責任
    。
㈣、本件違規行為時之違反道路交通管理事件統一裁罰基準表記
    載，機車駕駛人違反道路交通管理處罰條例第48條第2項規
    定，即「汽車駕駛人轉彎時，除禁止行人穿越路段外，不暫
    停讓行人優先通行」，於期限內繳納或到案聽候裁決者，應
    處罰鍰1,200元（另依同條例第63條第1項第1款規定記違規
    點數1點）。核此規定，既係基於母法之授權而為訂定，且
    就違反道路交通管理事件統一裁罰基準及處理細則附件所示
    統一裁罰基準表中有關道路交通管理處罰條例第48條第2項
    之裁罰基準內容（基準表除就其是否於期限內繳納或到案聽
    候裁決為裁量因素外，並就其不同違規車種就其可能衍生危
    害交通安全之輕重不同，區分機車、小型車及大型車等不同
    罰鍰標準，其衍生交通秩序危害，既不相同，分別處以不同
    之罰鍰，符合相同事件相同處理，不同事件不同處理之平等
    原則。)，並未牴觸母法，是被告自得依此基準而為裁罰。
㈤、本件判決基礎已經明確，兩造其餘的攻擊防禦方法與訴訟資
    料，經本院斟酌後，核與判決結果不生影響，無一一論述之
    必要，一併說明。
六、結論：原處分並無違誤，原告訴請撤銷為無理由，應予駁回
    。本件第一審裁判費300元，應由敗訴之原告負擔，所以確
    定如主文第2項所示。
七、依行政訴訟法第195條第1項後段、第236條、第98條第1項前
    段、第237條之8第1項、第237條之9第1項，判決如主文。
中　　華　　民　　國　　111 　年　　5 　　月　　4 　　日
                  行政訴訟庭  法  官  陳伯厚
一、上為正本係照原本作成。
二、如不服本判決，應於判決送達後20日內，向本院提出上訴狀
    ，上訴狀並應記載上訴理由，表明關於原判決所違背之法令
    及其具體內容或依訴訟資料可認為原判決有違背法令之具體
    事實，並繳納上訴費新臺幣750元。其未表明上訴理由者，
    應於提出上訴後20日內向本院補提理由書（上訴狀及上訴理
    由書均須按他造人數附繕本），如逾期未提出上訴理由書者
    ，本院毋庸再命補正，由本院逕以裁定駁回上訴。
                              書記官  陳柔吟
中　　華　　民　　國　　111 　年　　5 　　月　　5 　　日